臺灣雲林地方法院刑事判決
111年度易字第238號
公  訴  人  臺灣雲林地方檢察署檢察官
被      告  魏億勝





上列被告因詐欺案件，經檢察官聲請以簡易判決處刑（110年度
偵字第3509號），本院認不宜以簡易判決處刑（原案號：111年
度港簡字第7號），改以通常程序審理，嗣因被告於準備程序中
就被訴事實為有罪之陳述，經本院告知簡式審判程序之旨，並聽
取當事人之意見後，合議庭裁定由受命法官獨任進行簡式審判程
序，判決如下：
    主      文
甲○○幫助犯洗錢防制法第十四條第一項之一般洗錢罪，處有期徒
刑參月，併科罰金新臺幣壹萬元，罰金如易服勞役，以新臺幣壹
仟元折算壹日。
    事實及理由
一、犯罪事實：
　　甲○○雖得預見任意將金融機構帳戶交付他人使用，足供他人作
    為詐欺取財後收受被害人匯款，以遂其掩飾或隱匿犯罪所得
    財物目的之工具，竟仍基於縱使有人利用其金融帳戶實施詐欺
    取財犯行及隱匿犯罪所得去向，亦不違背其本意之幫助犯意，
    於民國110年3月2日某時，在彰化縣溪湖交流道附近，將其
    所申辦之第一商業銀行溪湖分行00000000000號（下稱第一
    銀行帳戶）之存摺、提款卡與密碼、網路銀行帳號及密碼等
    資料，交付予真實姓名年籍不詳，綽號「阿偉」（無證據證
    明其未滿18歲）之詐欺集團成員。嗣該詐欺集團收受前揭帳
    戶資料後，即與所屬詐欺集團成員，意圖為自己或第三人不法
    之所有，共同基於詐欺取財之犯意聯絡，於附表所示之日，
    向甲○○、吳珉皝施以附表所示詐術，使其等均陷於錯誤，於
    附表所示之時、地，匯款附表所示金額至甲○○提供上開帳戶
    內，旋即遭上開詐欺集團成員轉帳至李銘哲所有聯邦商業銀
    行帳號000000000000號帳戶後遭提領一空，致該等詐欺所得
    及所在不明，甲○○即以此方式幫助詐欺並隱匿該等犯罪所得
    。嗣甲○○、吳珉皝發覺受騙後報警處理，始循線查悉上情。
二、認定犯罪事實所憑證據及理由：
  ㈠本案被告甲○○所犯為死刑、無期徒刑、最輕本刑為3年以上有
    期徒刑以外之罪，亦非屬高等法院管轄之第一審案件，其於
    準備程序進行中，先就被訴事實為有罪之陳述，經法官告知
    簡式審判程序之旨，並聽取當事人之意見後，本院合議庭裁
    定，依刑事訴訟法第273條之1規定，由受命法官獨任進行簡
    式審判程序，是本案之證據調查，依刑事訴訟法第273條之2
    規定，不受同法第159條第1項、第161條之2、第161條之3、
    第163條之1及第164條至第170條規定之限制，合先敘明。
  ㈡上開犯罪事實，業經被告本院訊問、準備程序及審理時均坦
    承不諱，核與證人即告訴人甲○○、吳珉皝於警詢時之證述相
    符，並有告訴人甲○○與詐欺集團之Twitter對話紀錄、內政
    部警政署反詐騙諮詢專線紀錄表、轉帳匯款交易明細表、告
    訴人吳珉皝與詐欺集團之Twitter對話紀錄、內政部警政署
    反詐騙諮詢專線紀錄表、轉帳匯款交易明細表、第一商業銀
    行溪湖分行110年5月20日一溪湖字第00045號函暨附件開戶
    資料、存摺存單掛失暨補領申請書兼登錄單、存摺存款客戶
    歷史交易明細表、111年3月2日一溪湖字第00028號函及所附
    客戶基本資料、往來業務項目申請書、第e個網暨行動銀行
    業務申請書、交易明細表各1份、111年3月16日一溪湖字第0
    0038號函及所附客戶基本資料、存戶110年3月份金融卡簽帳
    扣款帳單明細表、110年3月份交易明細表、聯邦商業銀行11
    1年4月19日聯業管（集）字第1111022285號函所附李銘哲開
    戶資料及存摺存款明細表各1份附卷可憑。是被告上開提供
    之帳戶資料，確實供詐欺集團詐騙被害人後，作為收取附表
    所示告訴人匯出之款項，以掩飾詐欺犯罪所得之來源，並供
    其後轉匯至其他帳戶後提領層轉回集團而隱匿犯罪所得以製
    造金流斷點等使用，是被告上開提供帳戶與詐欺集團成員使
    用，其有幫助詐欺取財、幫助洗錢等客觀行為事實，至為明
    確。又金融帳戶存摺、提款卡與密碼、網路銀行與密碼之功
    能即在於存提轉匯款項，被告提供帳戶存摺、提款卡與密碼
    、網路銀行與密碼適足以使詐欺集團成員藉此功能取得而掩
    飾其等詐欺犯罪所得本質及實際去向，因之，詐欺集團廣為
    收集人頭帳戶係用以收受詐欺所得款項，無論係派遣車手臨
    櫃或以自動櫃員機自人頭帳戶提領現金，或自人頭帳戶轉匯
    至其他帳戶，其目的均係在增加金流之複雜度，以掩飾詐欺
    所得之本質及實際去向，同時亦達隱蔽犯罪人之身分，足認
    被告具有幫助洗錢之不確定故意。綜上所述，足以佐證被告
    之任意性自白與事實相符，可以採信。是本案事證明確，被
    告犯行洵堪認定，應依法論科。
三、論罪科刑之理由：
　㈠被告將上開銀行帳戶存摺、提款卡與密碼、網路銀行與密碼
    等資料，交由「阿偉」及其所屬詐欺集團成員用以作為收受
    詐欺所得財物及洗錢之犯罪工具，過程中並無證據證明被告
    有直接參與詐欺取財及洗錢之構成要件行為，充其量僅足認
    定係詐欺取財及一般洗錢罪構成要件以外之幫助行為，尚難
    遽認與實行詐欺取財及洗錢之詐騙集團成員間有犯意聯絡，
    而有參與或分擔詐欺取財及洗錢之犯行。是本案既查無證據
    足資證明被告有共同詐欺取財及一般洗錢之犯意聯絡及行為
    分擔，自應認被告將其上開銀行帳戶存摺、提款卡與提款卡
    密碼、網路銀行使用者代號與網路銀行密碼等資料交由詐騙
    集團成員使用之犯行，僅止於幫助詐欺取財及幫助一般洗錢
    之犯意，而為詐欺取財罪及一般洗錢構成要件以外之行為，
    被告應屬幫助犯無訛。
　㈡核被告所為，係犯刑法第30條第1項前段、第339條第1項之幫
    助詐欺取財罪，及刑法第30條第1項前段、洗錢防制法第14
    條第1項之幫助洗錢罪。聲請簡易判決處刑意旨固未論及幫
    助洗錢罪，惟此與聲請簡易判決處刑論罪之犯行具有想像競
    合犯之裁判上一罪關係，且經公訴檢察官當庭陳述被告上開
    行為亦涉犯幫助洗錢罪，並經本院於審理時諭知被告所涉犯
    行包含上述罪名，已無礙被告防禦權之行使，本院自得併予
    審酌。
　㈢被告以提供第一銀行帳戶之存摺、提款卡與密碼、網路銀行
    帳號及密碼等資料之幫助行為，幫助詐欺集團成員分別詐騙
    告訴人2人之財物及幫助洗錢，屬同種想像競合犯，應依刑
    法第55條前段規定，論以單一之幫助詐欺取財罪及幫助一般
    洗錢罪。
　㈣又被告係以一行為同時犯上開幫助詐欺取財罪及幫助洗錢罪2
    罪，為想像競合犯，應依刑法第55條規定，從一重之幫助洗
    錢罪處斷。
　㈤被告於本院審理時自白涉犯洗錢犯行，應依洗錢防制法第16
    條第2項之規定減輕其刑。又其未實際參與洗錢之行為，為
    幫助犯，依刑法第30條第2項之規定，按正犯之刑減輕之，
    並依法遞減之。
　㈥聲請意旨雖認被告曾因竊盜等案件，經臺灣彰化地方法院以1
    06年度聲字第458號裁定應執行有期徒刑1年2月確定，於108
    年9月25日縮刑假釋出監併付保護管束，迄108年11月12日保
    護管束期滿，假釋未經撤銷，其未執行之刑以已執行論，本
    案應成立累犯。然檢察官並未就被告構成累犯之事實及應加
    重其刑之事項具體指出證明之方法，就被告是否構成累犯及
    應否加重其刑等事項，卷內僅有臺灣高等法院被告前案紀錄
    表，參照最高法院110年度台上大字第5660號裁定意旨，本
    院無從為相關之認定，僅將被告之前案紀錄列為刑法第57條
    之科刑審酌事項。
　㈦爰審酌被告前於106年間，因竊盜等案件，分別經臺灣彰化地
    方法院以106年度聲字第457號、106年度聲字第458號裁定，
    各定應執行有期徒刑2年1月、1年2月確定並接續執行完畢之
    紀錄，此有臺灣高等法院被告前案紀錄表在卷可憑，足見其
    素行並非良好，且明知近年來國內多有詐欺集團犯案，均係
    使用人頭帳戶以作為詐欺取財及洗錢之工具，竟仍輕率地提
    供上開帳戶資料予他人，容任他人從事不法使用，除造成告
    訴人2人受有財產損害，也因隱匿詐欺取財犯罪所得之去向
    ，致令告訴人2人求償及國家查緝犯罪之困難度，助長詐欺
    犯罪風氣，嚴重破壞金融交易秩序，所為實不足取，惟念及
    被告初雖否認犯行，然終能坦承犯行之態度，所提供之帳戶
    數量僅有1個，並未實際獲得任何利益（詳後沒收部分），
    且已透過家人賠償告訴人2人損失，有郵政跨行匯款申請書2
    份在卷可憑（見本院卷第161頁、第163頁），告訴人2人損
    失已獲填補，兼衡本案犯罪之手段、被害人數、被害金額，
    暨告訴人2人之量刑意見（見本院卷第159至160頁）等一切
    情狀，量處如主文所示之刑，並就罰金部分諭知易服勞役之
    折算標準。　　
四、沒收部分：
  ㈠被告固提供上開金融機構帳戶予詐欺集團使用，惟尚無積極
    證據足認其有因此實際取得何報酬或利益，故不予宣告沒收
    犯罪所得。
  ㈡洗錢防制法第18條第1項固規定「犯第14條之罪，其所移轉、
    變更、掩飾、隱匿、收受、取得、持有、使用之財物或財產
    上利益，沒收之；犯第15條之罪，其所收受、持有、使用之
    財物或財產上利益，亦同。」另如附表所示告訴人2人匯入
    上開帳戶之款項，係由詐欺者轉帳至其他不詳帳戶，非屬被
    告所有，亦非在被告實際掌控中，被告就所隱匿之財物不具
    所有權及事實上處分權，無從依洗錢防制法第18條第1 項就
    所提領全部金額諭知沒收，併予敘明。
五、職權告發：告訴人2人匯入被告前揭帳戶後之款項，旋遭不
    詳詐欺集團成員轉帳至李銘哲所有聯邦商業銀行帳號000000
    000000號帳戶內後提領，則李銘哲所有上開帳戶供詐欺集團
    轉出各該告訴人遭詐騙之款項後提領，而掩飾、隱匿詐欺所
    得之去向及所在，此部分是否事涉不法，應由檢察官另行偵
    辦並為適法之處理，併予指明。
六、應適用之法律：
  ㈠刑事訴訟法第452條、第273條之1第1項、第299條第1項前段
    。
  ㈡洗錢防制法第14條第1項、第16條第2項。
  ㈢刑法第11條、第30條第1項前段、第2項、第339條第1項、第5
    5條前段、第42條第3項前段。
  ㈣刑法施行法第1條之1第1項。
本案經檢察官吳文城聲請以簡易判決處刑，檢察官吳淑娟到庭執
行職務。
中　　華　　民　　國　　111 　年　　5 　　月　　26　　日
                  刑事第六庭  法  官  鍾世芬
以上正本證明與原本無異。
如不服本判決應於收受判決後20日內向本院提出上訴書狀，並應
敘述具體理由；其未敘述上訴理由者，應於上訴期間屆滿後20日
內向本院補提理由書（均須按他造當事人之人數附繕本）。「切
勿逕送上級法院」。
                              書記官　李沛瑩
中　　華　　民　　國　　111 　年　　5 　　月　　26　　日
附錄本案論罪科刑法條：
中華民國刑法第30條
幫助他人實行犯罪行為者，為幫助犯。雖他人不知幫助之情者，
亦同。
幫助犯之處罰，得按正犯之刑減輕之。

中華民國刑法第339條
意圖為自己或第三人不法之所有，以詐術使人將本人或第三人之
物交付者，處5年以下有期徒刑、拘役或科或併科50萬元以下罰
金。
以前項方法得財產上不法之利益或使第三人得之者，亦同。
前二項之未遂犯罰之。

洗錢防制法第14條
有第二條各款所列洗錢行為者，處7年以下有期徒刑，併科新臺
幣5百萬元以下罰金。
前項之未遂犯罰之。
前二項情形，不得科以超過其特定犯罪所定最重本刑之刑。
附表：
編號  被害人 詐騙手段 （民國） 匯款時間 （民國） 匯款地點 匯款金額 （新臺幣） ⑴ 甲○○（提告） 詐騙集團成員於110年3月6日，向告訴人甲○○訛稱約會見面需先支付車馬費云云，使其陷於錯誤，依指示匯款 110年3月6日晚間7時7分許 臺北市文山區羅斯福路5段居處，操作網路銀行匯款 3,000元 ⑵ 吳珉皝 （提告） 詐騙集團成員於110年3月6日，向告訴人吳珉皝訛稱援交需先支付費用云云，使其陷於錯誤，依指示匯款 110年3月6日晚間9時5分許 不詳處所操作網路銀行匯款 4,000元